臺灣新竹地方法院民事判決  
111年度訴字第8號
原      告  童麗君  
訴訟代理人  洪大明律師
複代 理 人  鄭玉金律師
被      告  江彩鳳  
訴訟代理人  林瑞陽律師
上列當事人間損害賠償事件，本院於民國111年3月15日辯論終結
，判決如下：
    主      文
被告應給付原告新臺幣壹拾萬元，及自民國一一一年一月二十四
日起至清償日止，按週年利率百分之五計算之利息。
原告其餘之訴駁回。
訴訟費用由被告負擔六分之一，餘由原告負擔。
本判決第一項得假執行。但被告如以新臺幣壹拾萬元為原告預供
擔保後，得免為假執行。
原告其餘假執行之聲請駁回。
    事實及理由
一、原告主張：原告與訴外人陳昌煜於民國104年10月16日結婚
    ，雙方婚姻關係存續迄今，被告與原告則為朋友關係。原告
    委請徵信社調查，發現被告與陳昌煜有不正常之往來，即於
    109年9月16日質問被告，經被告親口承認確有與陳昌煜發生
    不正常之性關係，並當場簽立切結書（下稱系爭切結書）交
    付原告。被告明知陳昌煜為有配偶之人，故意不法侵害原告
    之配偶權，破壞原告與配偶婚姻共同生活之圓滿安全幸福，
    造成原告精神上受有重大痛苦，並因此罹患癌症及憂鬱症。
    又陳昌煜與被告雖為共同侵權行為之人，負連帶賠償責任，
    然原告得依民法第273條規定，單獨對被告應分擔部分為一
    部請求，而非對於被告與陳昌煜應負賠償範圍為全部請求，
    爰依民法第184條第1項、第195條第1、3項、第273條第1項
    規定，請求被告賠償精神慰撫金新臺幣（下同）60萬元。並
    聲明：被告應給付原告60萬元，及自起訴狀繕本送達翌日起
    至清償日止，按年息百分之5計算之利息。訴訟費用由被告
    負擔。原告願供擔保請准宣告假執行。
二、被告則以：
（一）系爭切結書係原告夥同徵信社人員先寫下書面文字後，軟
      硬兼施要求被告簽署，且稽諸其上同時有兩造之簽名可知
      該書面並非單方面之切結，而係雙方和解之協議。系爭切
      結書既為原告夥同渠人馬片面書寫，倘原告確有非財產上
      之損害，大可於其上填具賠償金額，惟原告捨此不為，顯
      然並無精神上之痛苦，或完全無需被告賠償，並願針對該
      書面內容接受被告道歉，堪認兩造已就此達成和解，原告
      無由就和解協議上所未約定之事項在事發15個月後向被告
      請求損害賠償。實則，原告配偶陳昌煜前於108年間向被
      告周轉60萬元，因屆期無法償還，遂以票換票，另行簽發
      以110年12月20日為發票日、票面金額60萬元之支票，交
      付被告作為還款之保證。詎料，陳昌煜明知發票日即將屆
      至，面對被告善意提醒務必遵期還款，竟與原告機關算盡
      ，不但搶先在110年11月25日寄發存證信函催告被告賠償
      損害，甚至知悉被告在12月20日第一次提示不獲付款後，
      旋於同年12月23日提起本件訴訟，意在以訟免債，挾本訴
      協助陳昌煜脫免債務之圖彰彰甚明，復證遠逾15個月前簽
      署系爭切結書時，兩造洵有消滅全部債務之真意。
（二）又我國憲法既不再以婚姻約束配偶雙方忠誠義務，不再強
      調婚姻之制度性保證，轉為重視婚姻關係中配偶雙方平等
      、自主之「個人性自主決定權」，則原告主張其配偶權受
      到侵害，顯有獨占及侵害渠配偶陳昌煜個人性自主決定權
      之虞，而不宜受到法律保護。
（三）退步言，原告所提罹病之診斷證明書所載就醫時點均早於
      系爭切結書簽署之前，且原告竟於109年1月16、30日即因
      配偶外遇前往就醫，惟斯時被告與陳昌煜根本沒有踰矩之
      行為，故原告之就診紀錄與被告無關。縱原告配偶權受有
      損害，惟情節是否重大？原告是否確實受有精神上之痛苦
      ，均非無疑。退萬步言，被告僅國中畢業，目前從事零工
      無固定收入，原告請求被告賠償60萬元實屬過高。
（四）綜上，爰答辯聲明：
　　⒈原告之訴駁回。
　　⒉訴訟費用由原告負擔。
　　⒊如受不利判決，願供擔保請准免為假執行。　　
三、得心證之理由：
　　原告主張被告與原告為朋友關係，原告委請徵信社調查，發
    現被告與原告配偶陳昌煜有不正常之往來，即於109年9月16
    日質問被告，經被告親口承認確有與陳昌煜發生不正常之性
    關係，並當場簽立系爭切結書等情，業據原告提出系爭切結
    書1份在卷為證（見本院卷第19頁），被告則以上情辯稱。
    經查：
（一）按婚姻係以夫妻之共同生活為其目的，配偶應互相協力保
      持其共同生活之圓滿安全及幸福，而夫妻互守誠實，係為
      確保其共同生活之圓滿安全及幸福之必要條件，故應解為
      配偶因婚姻契約而互負誠實之義務，配偶之一方行為不誠
      實，破壞共同生活之圓滿安全及幸福者，即為違反因婚姻
      契約之義務而侵害他方之權利（最高法院55年台上字第20
      53號判決意旨參照）。又婚外情係指有配偶之人，與配偶
      以外之人發生超出友誼的關係，即一般所稱之外遇，婚外
      情不以發生通姦行為為必要，配偶之一方與第三人間所為
      親暱交往行為，如依一般社會通念已屬逾矩，則屬不誠實
      之行為而違反配偶就婚姻關係之義務，足以破壞夫妻共同
      生活之圓滿、安全及幸福。經查：　 
 　1、觀之被告於109年9月16日親簽之系爭切結書上記載「立切
      結書人甲○○（即被告）因一時無知與乙○○（原告）之夫發
      生不正常之性關係，今在無脅迫情意下立此切結書，以示
      悔意，恐口說無憑特立此書」等情，有系爭切結書1份在
      卷可參（本院卷第19頁），且為被告所不否認，堪認被告
      確有與原告之夫陳昌煜發生性行為等事實，應可採信。被
      告固辯稱從系爭切結書為兩造均具名其上可知，應為和解
      書，且原告於系爭切結書並未填具賠償金額，原告並願針
      對該書面內容接受被告道歉，堪認兩造已就此達成和解等
      語，然系爭切結書上開內容可知，此僅為被告表示有與原
      告之夫發生性行為及表示悔意之文字敘述，並不具有和解
      之法律效果，故被告上開抗辯即難採信。至被告稱原告配
      偶與其有其餘債務糾紛，原告因此提起本訴，意在以訟免
      債等語，然此為被告片面臆測之詞，洵無可採，況縱為真
      ，亦無解本院上開被告侵害原告配偶權之認定。 
  2、被告復辯稱我國憲法既不再以婚姻約束配偶雙方忠誠義務
      ，不再強調婚姻之制度性保證，轉為重視婚姻關係中配偶
      雙方平等、自主之「個人性自主決定權」，則原告主張其
      配偶權受到侵害，顯有獨占及侵害渠配偶陳昌煜個人性自
      主決定權之虞，而不宜受到法律保護等情，然參諸司法院
      釋字第242號、第554號解釋揭櫫之意旨，婚姻自由乃憲法
      第22條所保障之基本人權，婚姻家庭為社會形成與發展之
      基礎，受憲法制度性保障，人民享有締結婚姻與否之意思
      決定自由。今既選擇適用婚姻制度，實係衡量婚姻制度帶
      來之利弊後所為之自主決定，亦即為了追求共同生活之圓
      滿安全及幸福之利益，而自主選擇藉由婚姻形成永久結合
      關係，並自願承擔互守誠實、潔身自好等立基於婚姻關係
      所生之義務，是除二人已談妥欲採取開放式婚姻關係（即
      同意他方自由發展婚外戀情）外，依雙方對婚姻之想像與
      要求，其等本可預見彼此將因婚姻關係而互負誠實、守貞
      之義務，一方亦得合理信賴他方會竭力維持夫妻共同生活
      圓滿而履行婚姻之相關義務，此種信賴實應受法秩序所保
      障，故配偶可享有之婚姻圓滿生活及配偶間親密關係之排
      他權益，係受法律保護的利益，而為民法所保障之「權利
      」無疑。從而，不應無限放大婚姻之一方追求情感發展及
      性自主權等自由，甚以此為據，推認另一方於婚姻中本應
      基於配偶身分關係而得享有之權益，非屬應受民法第184
      條第1項前段保護之權利。退步言，縱認上開配偶基於婚
      姻所得享有之情感排他及圓滿生活等利益非屬「權利」，
      而僅屬「利益」，被告與原告配偶發生性關係之行為，亦
      難謂無背於與社會道德規範，當屬故意以背於善良風俗之
      方法，加損害於原告，仍應受民法第184條第1項後段規制
      。至司法院釋字第791號解釋雖宣告刑法第239條通姦罪及
      相姦罪等規定違憲，然揆其理由，僅係認為以刑罰手段維
      護婚姻制度及婚姻關係，與憲法第23條比例原則不符，並
      未否定通（相）姦罪旨在約束配偶雙方履行互負之婚姻忠
      誠義務，以維護婚姻制度及個別婚姻之存續之目的正當性
      ，更非認定上述價值不受法律之保障，則上開大法官解釋
      實未認定「基於配偶關係之身分法益」非屬民法所稱之「
      權利」，更未將其排除於民法所應保障之範疇。是以，倘
      若配偶任一方與他人間存有逾越結交普通朋友等一般社交
      行為之不正常往來，侵害另一方配偶所享有普通友誼以外
      、一對一親密情感交往之獨占權益，已達破壞婚姻制度下
      共同生活之信賴基礎程度，當足以構成不法侵害配偶身分
      法益之侵權行為，是被告上開所辯，無足憑採。
   3、從而，原告主張被告侵害其配偶權而應負損賠償責任，核
      屬有據。
（二）按不法侵害他人之人格權，被害人受有非財產上損害，請
      求加害人賠償相當金額之慰撫金時，法院對於慰撫金之量
      定，應斟酌實際加害情形、所造成之影響、被害人痛苦之
      程度、兩造之身分地位經濟情形及其他各種狀況，以核定
      相當之數額（最高法院47年台上字第1221號、51年台上第
      223號號判例意旨參照）。經查，被告明知原告配偶為陳
      昌煜，仍與陳昌煜為上開侵害原告配偶權之行為，且情節
      重大，原告精神上當受有相當之痛苦，則原告依民法第18
      4條第1項、第195條第1項、第3項、第273條第1項之規定
      ，請求被告賠償其精神慰撫金，自屬有據而應予准許。原
      告雖主張因此罹患癌症及憂鬱症，並提出中國醫藥大學新
      竹附設醫院診斷證明書1份在卷（見本院卷第23頁），惟
      上開診斷證書醫師囑言欄記載原告於109年1月16日起就醫
      治療，而參諸系爭切結書係109年9月16日簽立，即難認原
      告上開病情與被告本件侵權行為有何相涉，而可以加以採
      信。從而，本院審酌原告國中畢業，從事養豬業，月收入
      約10幾萬元，名下有1輛汽車；被告國中畢業，目前打零
      工，109年收入為246,309元，近3年名下均無任何財產，
      已據兩造自陳在卷，且有兩造之稅務電子閘門財產所得調
      件明細表在卷可憑，及參酌被告之侵權行為之態樣，對原
      告所造成精神上痛苦之程度，暨被告行為後之態度等一切
      情狀，認原告請求被告給付非財產上之損害60萬元，尚屬
      過高，應以減為10萬元為適當，逾此部分之請求，則無從
      准許。
四、綜上所述，原告基於民法第184條第1項、第195條第1、3項
    、第273條第1項規定，訴請被告賠償精神慰撫金10萬元，及
    自起訴狀繕本送達翌日即111年1月24日起至清償日止，按年
    息百分之5計算之利息，為有理由，應予准許，逾此部分之
    請求，為無理由，應予駁回。
五、本判決就原告勝訴部分，所命被告給付之金額未逾50萬元，
    依民事訴訟法第389條第1項第5款之規定，應依職權宣告假
    執行，而被告就此部分陳明願供擔保聲請免為假執行，核無
    不合，爰酌定相當之擔保金額准許之。至原告敗訴部分，其
    假執行之聲請則失所附麗，應併予駁回。
六、本件事證已臻明確，兩造其餘攻擊防禦方法及所提證據，經
    審酌後認與判決之結果不生影響，爰不一一論列，併此敘明
    。
七、訴訟費用負擔之依據：民事訴訟法第79條。
中　　華　　民　　國　　111 　年　　3 　　月　　31　　日
                  民事第二庭  法　官　傅伊君
以上正本係照原本作成。　　　　　　　　　
如對本判決上訴，須於判決送達後 20 日內向本院提出上訴狀。
如委任律師提起上訴者，應一併繳納上訴審裁判費。　　　　　
中　　華　　民　　國　　111 　年　　3 　　月　　31　　日
                              書記官  李勻淨